臺灣高雄地方法院交通事件裁定　　　　　　　　　　　九十年度交聲字第五三七號
　　原處分機關　交通部公路局高雄區監理所旗山監理站
　　異　議　人
　　即受處分人　甲○○
右列受處分人因違反道路交通管理處罰條例案件，對於交通部公路局高雄區監理所旗
山監理站中華民國九十年十一月二十九日及九十年十二月五日所為之處分（原處分：
旗監違字第裁八五─Ｚ00000000號、第裁八五─Ｚ00000000號、第
裁八五─00000000號、第裁八五─ＺＥ0000000號、第裁八五─一九
三八九一號、第裁八五─Ｎ00000000號、第裁八五─一一五六八號、第裁八
五─Ｚ00000000號），聲明異議，本院裁定如左：
    主  文
交通部公路局高雄區監理所旗山監理站中華民國九十年十一月二十九日旗監違字第裁
八五─Ｚ00000000號裁決撤銷。
其餘異議駁回。
    理  由
壹、本件異議意旨如附件聲請異議狀所載。
貳、本件受處分人即異議人甲○○對於如附表所示之八張裁決書聲明異議，其中編號
    一、編號三及編號四係在高速公路超速行駛，編號一、編號二係使用註銷之牌照
    行駛，編號五係於一般道路行車超速二十公里以上，編號六係不依順行方向停車
    ，編號七係在顯有妨礙他車通行處所停車，編號八係酒後駕車，而由原處分機關
    分別依道路交通管理處罰條例第三十三條第一項、第十二條第一項第四款、第二
    項、第四十條第一項、第五十六條第一項第六款、第五款及第三十五條第一項第
    一款之規定處罰在案，合先敘明。
參、撤銷部分：
  一、按行為人以單一行為違反行政法上所規範之作為義務或不作為義務，除處罰之
      性質與種類不同，必須採用不同之處罰方法或手段，以達行政目的所必要者外
      ，不得重複處罰，此乃現代民主法治國家之基本原則，司法院大法官會議解釋
      釋字第五百零三號之解釋意旨亦櫫示上開原則在案。
  二、經查，本件交通部公路局高雄區監理所旗山監理站就附表編號一違規事實二與
      附表編號二之違規事實相同，附表編號二之違規事實應可併至附表編號一違規
      事實中之第二項，該站裁決書八五─Ｚ00000000號應併於八五─Ｚ0
      0000000號裁罰乙節，業據交通部公路局高雄區監理所旗山監理站於九
      十一年一月三日以（九○）高監旗字第九○一六八六三號函覆本院說明綦詳，
      有該書函一紙在卷可稽，顯見交通部公路局高雄區監理所旗山監理站於九十年
      十一月二十九日以旗監違字第裁八五─Ｚ00000000號對受處分人所為
      之裁決，既係對受處分人所為之同一交通違規事件重複裁決，而受處分人所為
      上揭交通違規行為，並無實施以重複處罰之必要性存在，依前開論述，此裁決
      因違反現代民主法治國家對同一行為禁止重複處罰之原則，應屬違法之裁決。
      從而，交通部公路局高雄區監理所旗山監理站於九十年十一月二十九日以旗監
      違字第裁八五─Ｚ00000000號對受處分人所為之裁決，既為違法之裁
      決，則受處分人此部分異議非無理由，自應由本院將此部分之原處分撤銷，以
      資適法。
肆、駁回部分：
  一、按汽車行駛高速公路應依速限標誌指示，高速公路交通管制規則第五條第一項
      前段有明文規定。汽車行駛於高速公路而不遵管制之規定者，處汽車駕駛人新
      臺幣三千元以上六千元以下罰鍰並記違規點數一點，道路交通管理處罰條例第
      三十三條第一項及第六十三條第一項第一款有處罰規定（按道路交通管理處罰
      條例第三十三條第一項並未於民國九十年一月十七日總統令修正公布，並自同
      年六月一日起施行之列，無新舊法比較之問題，先予敘明）；又汽車使用註銷
      之牌照行駛者，處汽車所有人新臺幣三千六百元以上七千二百元以下罰鍰，並
      牌照扣繳，道路交通管理處罰條例第十二條第一項第四款、第二項定有明文；
      而汽車駕駛人，行車速度，超過規定之最高時速者，處新臺幣一千二百元以上
      二千四百元以下罰鍰，道路交通管理處罰條例第四十條第一項亦定有明文；另
      汽車駕駛人停車時，在顯有妨礙他車通行處所停車者或不依順行方向停車者，
      處新臺幣六百元以上一千二百元以下罰鍰，道路交通管理處罰條例第五十六條
      第一項第五款、第六款分別定有明文；再汽車駕駛人，駕駛汽車經測試檢定酒
      精濃度超過規定標準，處新臺幣一萬五千元以上六萬元以下罰鍰，並吊扣其駕
      照一年，道路交通管理處罰條例第三十五條第一項第一款定有明文。又逕行舉
      發違反道路交通管理事件，經汽車所有人依通知單之應到案日期前到案，並告
      知違規駕駛人姓名、身分證統一編號及住址者，處罰機關應即另行通知違規駕
      駛人到案依法處理；逾應到案日期，處罰機關應依道路交通管理處罰條例第八
      十五條第三項規定處罰該汽車所有人，違反道路交通管理事件統一裁罰標準及
      處理細則第二十四條亦定有明文，易言之，如汽車駕駛人在道路超速行駛，為
      警當場攔停者，處罰機關固應對汽車之駕駛人為處罰，惟若舉發機關並非當場
      對該部汽車攔停，而係依違反道路交通管理事件統一裁罰標準及處理細則第二
      十三條第一項第五款規定以科學儀器取得違規證據資料（如照相機或測速器）
      逕行舉發者，此際舉發機關只能依上開處理細則第二十三條第二項規定對汽車
      所有人為掣單舉發，而如經舉發之汽車所有人在舉發通知單之應到案日期前到
      案，並告知處罰機關該名超速駕駛之汽車違規駕駛人姓名、身分證統一編號及
      住址者，處罰機關應即依前開細則第二十四條規定處罰該名違規駕駛人，而如
      汽車所有人未於應到案日期前到案或雖於應到案日期前到案，而未告知處罰機
      關實際之違規駕駛人者，處罰機關仍應依道路交通管理處罰條例第八十五條第
      三項「本條例關於車輛駕駛人之處罰，如應歸責於車輛所有人者，處罰車輛所
      有人。」規定，對車輛所有人加以處罰。
  二、經查，受處分人甲○○就附表編號三至編號七之違規事實認不能全憑偷拍或路
      邊未經主管機關核准使用執照之自動測速器逕行舉發，然查舉發單位即內政部
  警政署國道公路警察局及高雄縣警察局所採用之雷達測速儀器，均經相關機構
      檢驗合格，並取得執照等情，有內政部警政署國道公路警察局第五警察隊於九
      十一年一月十七日以（九十一）公警國五刑字第○○三三八號函及高雄縣警察
      局九十一年一月二十三日高警交字第○九一○○八四一三七號函檢附之相關檢
      驗資料在卷可憑，且按汽車違反道路交通管理事件係以科學儀器取得違規證據
      資料，足資認定其違規事實者，當場不能或不宜攔截掣單舉發者，得逕行舉發
      之，此於違反道路交通管理事件統一裁罰標準及處理細則第二十三條第一項第
      五款亦規定甚明，考其立法目的係為加強道路交通之管理，維護交通秩序，確
      保交通安全，執行管理單位得依勤務內容當場舉發或依民眾檢舉後，經查證屬
      實後舉發，以及於不能或不宜攔截掣單舉發時，得逕行舉發之，是舉發單位得
      於交通紊亂、車流量大或違規或肇事情形頻繁之處為定點設置適當之科學儀器
      （如照相機或測速器等），或排定交通員警進行舉發，以達前開維護交通之秩
      序與安全之行政目的，是受處分人並未就其未違規之事實舉證以實其說，僅空
      言泛指警察機關以科學儀器（如照相機、測速器等）拍照後逕行舉發係違反法
      定程序云云，尚無足取。
  三、又受處分人甲○○就附表編號七之違規事實認執行時效已逾三年，業已時效消
      滅云云。然查，九十年一月十七日修正公布，並於九十年六月一日施行之道路
      交通管理處罰條例第九十條規定之「違反本條例之行為，自行為成立之日起；
      行為有連續或繼續之狀態者，自行為終了之日起，逾三個月不得舉發。但汽車
      肇事致人受傷或死亡案件，因肇事責任不明，已送鑑定者，其期間自鑑定終結
      之日起算」，已將原第二項「前項案件自確定之日起逾三年未執行者，免予執
      行」之規定刪除，是受處分人稱如附表編號七之違規行為依道路交通管理處罰
      條例第九十條第二項規定已逾三年時效，不得再予執行云云，尚有誤會。
  四、另受處分人甲○○就附表編號八之酒醉駕車違規事實認已受刑事處罰，則無再
      受行政處罰，有一事不二罰之適用云云。惟查，刑事處罰與行政裁罰間，就其
      處罰之性質而言，並不相同，其處罰之目的亦不相同，並無一事不二罰原則可
      言，受處分人前開所認尚有所誤。
  五、綜上所述，受處分人既有前開違規之事實，則原處分機關援引前揭規定，而予
      以裁罰，依法並無不當，本件此部分異議為無理由，自應予以駁回。
據上論斷，應依道路交通案件處理辦法第十九條、第二十條前段，裁定如主文。
中      華      民      國    九十一    年      四      月     十二     日
                                   臺灣高雄地方法院交通法庭
                                       法  官    陳玉聰
右正本證明與原本無異。
如不服本裁定，應於裁定送達後五日內，向本院提出抗告狀。
                                       書記官    鄭淑臻
中      華      民      國      九十一      年     四     月    十五    日
